【裁判字號】    97,再易,18
【裁判日期】    971110
【裁判案由】    再審之訴
【裁判全文】
臺灣臺南地方法院民事裁定              97年度再易字第18號
再審原告    乙○○
訴訟代理人  甲○○
再審被告    臺南市北區儷園社區管理委員會
                        樓之3.
法定代理人  丙○○
上列當事人間請求給付管理費事件，再審原告對於中華民國97年
8月27日本院97年度再易字第 14號民事確定判決，提起再審之訴
，本院裁定如下：
    主  文
再審之訴駁回。
再審訴訟費用新台幣壹仟捌佰參拾元由再審原告負擔。
    事實及理由
一、按再審之訴，應於30日之不變期間內提起；前項期間，自判
    決確定時起算，判決於送達前確定者，自送達時起算，民事
    訴訟法第 500條第1項、第2項定有明文。本件再審原告對於
    本院97年度再易第14號民事確定判決提起再審之訴，再審原
    告係於97年9月5日收受上開民事確定判決，此有送達證書附
    於本院97年度再易字第14號民事卷宗可稽，再審原告於97年
    9月26日具狀提起本件再審之訴，並未逾30日之不變期間，
    合先敘明。
二、次按對確定判決提起再審之訴，應符合民事訴訟法第 496條
    第 1項所列13款事由；又對於簡易訴訟程序之第二審確定終
    局判決，如就足影響於裁判之重要證物，漏未斟酌者，亦得
    提起再審之訴；再審之訴不合法者，法院應以裁定駁回之；
    民事訴訟法第496條第1項、第436條之7、第502條第1項規定
    甚明。又提起再審之訴，應依民事訴訟法第501條第 1項第4
    款表明再審理由，及關於再審理由並遵守不變期間之證據，
    此為必須具備之程式。所謂「表明再審理由」，必須指明確
    定判決有如何合於法定再審事由之具體情事始為相當，倘僅
    泛言有何條款之再審事由，而無具體情事者，仍難謂已合法
    表明再審事由。既未合法表明再審事由，即為無再審之事由
    ，性質上無庸命其補正（最高法院61年臺再字 137號判例參
    照）。故再審之訴違背表明法定再審原因者，即屬再審之訴
    不合法，應以裁定駁回之。
二、本件再審原告主張：
  (一)本件有民事訴訟法第 497條，就足影響於判決之重要證物未
    斟酌之再審事由：
    各審的法官都以儷園社區繳交管理費的義務是基於社區區分
    所有權人會議決議之「共同行為」做為判決的依據，這並非
    事實且是錯誤的依據。因為：
  1.儷園社區從未有過此會議和決議，這從社區所有的住戶在區
    分所有權人會議開始之前即已繳交管理費很長一段時間即可
    明白證明。
  2.儷園社區管理費的繳交是依組織章程和公約而來的（見規約
    第12條），而規約同意書是所有的住戶在購屋時同意公約和
    組織章程的內容而簽下的，以表示大家將彼此約定共同遵守
    。
  3.所有的主委、委員都是住戶，且所有的住戶都是簽約者，而
    組織與章程和住戶管理公約明確規範管理委員會的任務，管
    理委員會的執掌，經費收支、管理保全員的任務等（見規約
    第4、7、10、11、12、17條及規約同意書第1、5、6 條）。
  4.規約第7條第四款：管理委員會的任務：
    對內服務住戶，推行公益事業。
     …，協助解決住戶疑難事項及住戶間溝通協調事宜。
    督促本社區住戶信守履行管理公約。
  5.規約第26條：管理員的任務
    推行本社區內各項公共設施安全，公共安寧及環境衛生之
      維護。
    負責本社區內巡邏守望，協助維護治安、防竊、防盜、防
      火。
    協助住戶之急難救助及災害防救。
      今管理委員會不但未做到規約上大家共同的約定，竟還下
      令要保全員沒收、丟棄退信再審原告一家人的信件，完全
      違反規約的約定，所以再審原告自然可以依民法第264 條
      ，第 265條履行抗辯權和不安抗辯權，暫時停繳第12條所
      約定的管理費中委員會酬勞和保全員薪資的部分，直到他
      們承諾不再非法管理和停止其不法劣行為止。況且多年來
      再審原告從未申請斷水斷電就是為了要繳分攤每月數佰元
      的公共電費和水費中的清潔費，還年年找委員會協調繳費
      內容。
  (二)並聲明：
  1.原判決廢棄。
  2.原告所需繳納的管理費應比例扣除管理委員的酬勞部分和社
    區保全員薪資的部分，直到管理委員和保全員承諾停止其對
    原告一家人的非法行為。
  3.訴訟費用由原告和被告共同平均分擔再審的理由。
三、本院之判斷意見：
  (一)本院97年度再易字第14號確定並無民事訴訟法第 497條之再
    審事由：
  1.按民事訴訟法第497條所謂如就足影響於裁判之重要證物，
    漏未斟酌者，係指當事人對於在前審程序已經存在並已為證
    據聲明之證據，前審並未認為不重要而忽略證據聲明未為調
    查，或已為調查而未就調查之結果予以判斷，且須足以影響
    裁判結果而言。
  2.依再審原告再審書狀所陳，其並未具體表明有何足以影響裁
    判之重要證據漏未斟酌，其提起再審之訴，已顯不合法。
  3.至再審原告指摘原確定判決未參酌大樓管理組織章程與住戶
    管公約之規定云云，然查上開大樓管理組織章程與住戶管公
    約，係於前訴訟程序第一審（本院95年度南簡字第1234號）
    ，再審被告提起本件訴訟，請求再審原告給付管理費之起訴
    狀即檢呈為證據（95年度南簡字第1234號卷第15至38頁），
    並經原確定判決（第一、二審）及再審確定判決採信為再審
    被告係依公寓大廈管理條例第10條、第21條及儷園社區大樓
    管理組織章程與住戶管理公約之規定，請求再審原告給付管
    理費為有理由，足見上開證物於在前審程序已經存在，自無
    前審並未認為不重要而忽略證據聲明未為調查，或已為調查
    而未就調查之結果予以判斷之情事，是再審原告據以提起本
    件再審之訴，亦屬無據。
  (二)本院97年度再易字第14號確定判決並無民事訴訟法第 496條
    第1項第1款「適用法規顯有錯誤」之再審事由：
  1.按民事訴訟法第496條第1項第 1款所謂適用法規顯有錯誤，
    應以確定判決違背法規或現存判例解釋者為限，若在學說上
    諸說併存尚無法規判解可據者，不得指為用法錯誤（最高法
    院57年台上字第1091號判例參照）。所謂適用法規顯有錯誤
    ，係指就事實審所確定之事實適用法規顯有錯誤而言。至事
    實審取捨證據、認定事實容有不當或判決不備理由，雖得於
    判決確定前據為提起上訴之理由，究與適用法規顯有錯誤有
    別，當事人不得據以提起再審之訴（最高法院72年台再字第
    125號、80年度台再字第64號判決參照）。
  2.本件再審原告並未具體指摘本院上開確定判決有何民事訴訟
    法第 496條各款之法定再審原因，其提起本件再審之訴，已
    難謂適法。
  3.至再審原告主張：原確定判決未審酌管理委員會未做到規約
    上大家共同之約定而下令要保全員沒收、丟棄退信再審原告
    一家人的信件，完全違反規約的約定，所以再審原告自然可
    以依民法第264條，第265條履行抗辯權和不安抗辯權，暫時
    停繳第12條所約定的管理費中委員會酬勞和保全員薪資的部
    分，直到他們承諾不再非法管理和停止其不法劣行為止，而
    逕判決再審原告應給付管理費，並非事實且是錯誤之依據云
    云。
  4.惟查，本院97年度再易字第14號判決就再審原告指摘之上節
    ，已於判決理由述明：(1)再審被告係依據公寓本院95年度簡
    上字第 129號判決依據證人即系爭大廈保全公司主管王復中
    之證述，及再審被告所提出之照片顯示再審原告之信件並未
    遭保全人員開拆之事實，因而認定再審被告未指示保全人員
    丟棄再審原告之信件，並無妨害再審原告祕密通訊之情事，
    是本院97年度再易字第14號判決因而認為上開確定判決並無
    何抵觸憲法之處，亦無違背法規或現存判例解釋之情，並無
    任何適用法規顯有錯誤之處。(2)再審被告係依據公寓大廈管
    理條例第10條、第21條及儷園社區大樓管理組織章程與住戶
    管理公約之規定，請求再審原告繳交管理費，即再審原告繳
    交管理費之義務係基於系爭大廈區分所有權人會議決議之「
    共同行為」，並非基於區分所有權人與管理委員會間就管理
    費之收取，有任何雙務契約關係而負擔之義務，再審原告自
    不得對之主張民法第264條之同時履行抗辯權或同法第265條
    之不安抗辯權，是認本院97 年度再易字第5號判決認為本院
    95年度簡上字第 129號依上開說明，認為再審原告不得援引
    民法第264條、265條之規定拒繳管理費，亦無違誤。(3)再審
    被告係依據公寓再審原告既不得主張民法第 264條之同時履
    行抗辯權或同法第 265條之不安抗辯權，則管理委員會或保
    全人員是否侵害再審原告之秘密通信自由，即渠等是否善盡
    管理委員會之職責，與保全人員依保全契約是否有債務不履
    行之情事，係再審原告得否以侵害權利而主張損害賠償的問
    題，與再審被告依公寓大廈管理條例第21條及儷園社區大樓
    管理組織章程與住戶管理公約之規定，訴請再審原告給付管
    理費，並無對待給付關係，再審原告自不得執再審被告或保
    全員有對其侵害憲法上秘密通信自由乙節，作為拒繳管理費
    之事由，其以原確定判決對憲法第12條人民有秘密通訊自由
    之規定有錯誤之認定云云，認原確定判決適用法規顯有錯誤
    ，已有誤解，況再審原告亦未舉出原確定判決所適用之法令
    或判例，究有何違背憲法，已經司法院大法官解釋在案之證
    明，則其以此作為再審事由，自不足採等語甚詳（本院97年
    度再易字第14號判決第3、4頁）。
  5.準此可見，本院97年度再易字第14號確定判決，並無積極適
    用法規不當，或消極不適用法規顯然影響裁判，或判決不備
    理由等情事，再審原告主張上開確定判決錯誤云云，於法無
    據，即非可採。
  (三)綜上所陳，再審原告並未具體指摘本院上開確定判決有何民
    事訴訟法第 496條各款之法定再審原因，亦未具體表明有何
    同法第 497條所規定足以影響裁判之重要證據漏未斟酌，且
    上開確定判決復無民事訴訟法第 496條第1項第1款「適用法
    規顯有錯誤」之再審事由，揆諸上開說明，再審原告提起本
    件再審之訴顯不合法，應予駁回。
四、另法院為終局判決時，應依職權為訴訟費用之裁判，民事訴
    訟法第87條第 1項定有明文。查本件再審原告起訴訴訟標的
    金額為118,552元，其應徵再審裁判費為1,830元，此外，本
    件並無其他訴訟費用之支出，故本件之訴訟費用額確定為1,
    830元，應由敗訴之再審原告負擔。
五、據上論結，依民事訴訟法第502條第1項、第95條、第78條、
    第87條第1項，裁定如主文。
中    華    民    國    97    年    11    月    10    日
                  民事第一庭    審判長法  官  楊清安
                                      法  官  曾鴻銘
                                      法  官  蔡美美
以上正本係照原本作成。
本件不得抗告。
中    華    民    國    97    年    11    月    10    日
                                      書記官  謝明達


司法院資訊處製作；財團法人民間司法改革基金會備份。
